【裁判字號】    92,台上,1372
【裁判日期】    920320
【裁判案由】    違反著作權法
【裁判全文】
最高法院刑事判決                              九十二年度台上字第一三七二號
    上  訴  人
    即 自訴 人  皇冠文化出版有限公司
    代  表  人  平鑫濤
    被      告  高雄世貿展覽中心股份有限公司
    被告兼右一
    人 代表 人  周建國
    被      告  甲○○
                亞美圖書有限公司
    被告兼右一
    人 代表 人  戴亞倫
    被      告  宏總文化育樂事業股份有限公司
    被告兼右一
    人 代表 人  林宏宗
右上訴人因自訴被告等違反著作權法案件，不服台灣高等法院高雄分院中華民國九十
二年一月十三日第二審判決（九十一年度上訴字第一七二六號，自訴案號：台灣高雄
地方法院九十年度自字第二三七號），提起上訴，本院判決如左：
    主  文
上訴駁回。
    理  由
按刑事訴訟法第三百七十七條規定，上訴於第三審法院，非以判決違背法令為理由，
不得為之。是提起第三審上訴，應以原判決違背法令為理由，係屬法定要件。如果上
訴理由狀並非依據卷內訴訟資料，具體指摘原判決不適用何種法則或如何適用不當，
或所指摘原判決違法情事，顯與法律規定得為第三審上訴理由之違法情形不相適合時
，均應認其上訴為違背法律上之程式，予以駁回。本件原判決以自訴意旨略稱：被告
高雄世貿展覽中心股份有限公司（下稱高雄世貿公司）、周建國（高雄世貿公司負責
人）、甲○○（高雄世貿公司總經理）、宏總文化育樂事業股份有限公司（下稱宏總
公司）、林宏宗（宏總公司負責人）、亞美圖書有限公司（下稱亞美公司）、戴亞倫
（亞美公司負責人）均明知自訴人皇冠文化出版有限公司早已獲得「哈利波特」第一
集至第四集台灣地區中文版之翻譯、出版及販賣等權利之專屬獨家授權，竟仍不法輸
入大陸地區簡體字版之「哈利波特」第三集，而侵害其權利。且公然於民國九十年二
月初，及同年二月十日至十八日「二００一高雄國際書展」期間，連續以刊登報紙廣
告、電視宣傳及散發新聞稿等方式，宣告將免費贈送「哈利波特」第三集最新中文版
。並於前揭書展期間，在現場公然贈送、散布、陳列、持有及交付前開大陸簡體字版
之「哈利波特」第一、二、三集，嚴重侵害自訴人之權利，因認被告等均涉有著作權
法第九十四條、第一百零一條之罪嫌。惟按犯罪之被害人得提起自訴，刑事訴訟法第
三百十九條第一項定有明文。而此之所謂被害人，係指因犯罪而直接被害之人而言。
又著作權法第三十七條第一項規定：「著作財產權人得授權他人利用著作，其授權利
用之地域、時間、內容、利用方法或其他事項，依當事人之約定；其約定不明之部分
，推定為未授權」。自訴人主張其就「哈利波特」一書，業經原著作權人Ｊ．Ｋ羅琳
之授權，而取得該書在台灣地區之翻譯、印製、發行及銷售等權利之事實，固據其提
出授權證明書影本一份為證。惟依該授權證明書之記載觀之，其授權之範圍僅限於「
繁體中文字（Complex Char acters only）」，並不及於其他文字或字體。而被告等
所散布或販賣之「哈利波特」一書係屬簡體中文字版，此為自訴人所陳明，並有「哈
利波特（與阿茲卡班的囚徒）」第三集一書扣案可參。且該簡體中文字版之「哈利波
特」亦經原著作權人之授權而翻譯，亦有被告等所提出之授權證明書影本一份可稽。
該授權書亦載明其授權之範圍係以簡體字（Simplified Characters only）翻譯等權
利，並得流通於全世界（throughout the world）。從而上述簡體中文字版之「哈利
波特」，既係經原著作權人之授權而為，且特別約定限於以簡體字版翻譯發行，依著
作權法第三十七條第一項之規定，該項授權應屬合法。是上述中文簡體字版之「哈利
波特」，與自訴人所獲授權發行之中文繁體字版「哈利波特」，既分屬不同之授權範
圍。縱被告等有如自訴人所指之上述公然贈送、散布、陳列、持有及交付等行為，亦
難認自訴人之著作財產權受何侵害。則自訴人既非直接被害人，其提起本件自訴，於
法即有未合，依上說明，自應諭知自訴不受理之判決。至被告等是否有非法輸入大陸
地區著作之行為，此乃屬其有無違反行政規定，而應受行政處罰之問題，自非法院所
得加以審理。因而維持第一審諭知自訴不受理之判決，而駁回自訴人在第二審之上訴
；已敘明其證據取捨及得心證之理由綦詳。核其所為之論斷，俱與卷內資料相符，從
形式上觀察，原判決並無調查未盡、理由不備或不適用法則等違背法令之情形。上訴
意旨略以：中文繁體字與中文簡體字均同屬中文，僅係書寫方式不同而已。原判決未
說明中文繁體字與中文簡體字有何不同，遽認係屬二種不同之語文，已屬謬誤。且我
國著作權法禁止境外合法著作重製物平行輸入，況中文簡體字版之著作重製物平行輸
入，對於擁有中文繁體字版合法授權之自訴人權益，有重大影響。原審竟認自訴人並
非犯罪之被害人，不得提起自訴，亦有違誤云云。惟查原判決依據著作權法第三十七
條第一項之規定，以「哈利波特」一書原著作權人Ｊ．Ｋ羅琳授權予上訴人之證明書
上，已明確記載其授與上訴人關於其著作「哈利波特」在台灣地區翻譯、印製、發行
、銷售之獨家專屬授權，僅限於「繁體字中文版」，而不及於其他文字或字體之版本
；因認被告等散發及銷售「哈利波特」簡體中文版之行為，並未侵害上訴人之權利，
而據以認定上訴人並非直接被害人，不得提起本件自訴，已於理由內闡述說明綦詳，
經核於法尚無不合。上訴意旨雖謂「繁體中文字」與「簡體中文字」均屬相同之中文
字云云。惟查「簡體中文字」與「繁體中文字」雖均屬廣義中文字之一種，然其字體
既有繁簡之分，且台灣地區人民對上開二種字體中文字之熟悉程度及使用情形，尚非
一致，難謂全屬相同，否則前揭授權證明書上又何須特別限定其授權之版本為「繁體
字中文版」？上訴意旨泛謂上開二種文字完全相同，而據以指摘原判決不當，依上說
明，尚非可取。又上訴人所取得專屬授權者既為「哈利波特」一書之「繁體字中文版
」，而非「簡體字中文版」。則被告縱有散布及販售該書「簡體字中文版」之行為，
亦難指為有侵害上訴人著作財產權之情形。此與著作權法第八十七條第四款所指未經
著作財產權人之同意，而輸入著作原件或其重製物（即所謂真品平行輸入）之情形有
間，自不能相提並論。上訴意旨以著作權法禁止境外合法著作重製物平行輸入，謂被
告等違反上開禁止之規定，顯有侵害其權利云云，亦屬誤會。況上訴人在原審並未作
此主張，原判決對此縱未加以說明，亦無應於判決說明其不採納理由之可言，自不得
任意指為有調查未盡或理由不備之違法。至其餘上訴意旨或就原審採證認事職權之適
法行使，或就原判決已明確論斷說明之事項，任憑己意漫指為違法，顯與法律規定得
為第三審上訴理由之違法情形不相適合，揆諸前揭說明，其上訴為違背法律上之程式
，應予駁回。
據上論結，應依刑事訴訟法第三百九十五條前段，判決如主文。
中      華      民      國    九十二    年      三      月     二十     日
                              最高法院刑事第六庭
                                  審判長法官  吳  雄  銘
                                        法官  池  啟  明
                                        法官  石  木  欽
                                        法官  郭  毓  洲
                                        法官  吳  三  龍
      右正本證明與原本無異
                                              書  記  官
中      華      民      國    九十二    年      三      月    二十五    日


司法院資訊處製作；財團法人民間司法改革基金會備份。
